臺灣板橋地方法院民事判決　　　　　　　99年度訴字第2440號
原　　　告　蔡鍑蠑
訴訟代理人　邱基祥律師
被　　　告　蔡義雄
　　　　　　蔡月霞
　　　　　　邱阿圓
　　　　　　蔡繼祺
　　　　　　蔡明臻
兼　上四人
訴訟代理人　蔡淑惠
上列當事人間請求拆屋還地事件，經本院於民國100 年4 月26日
言詞辯論終結，判決如下：
    主  文
被告蔡義雄應將坐落新北市○○區○○段五九八地號上如附圖所
示Ａ部分面積三平方公尺、Ｃ部分面積五平方公尺之建物拆除，
將該部分土地返還予原告及其他全體共有人。
被告邱阿圓、蔡月霞、蔡淑惠、蔡繼祺、蔡明臻應將坐落新北市
○○區○○段五九八地號上如附圖所示Ｂ部分面積六平方公尺之
建物拆除，將該部分土地返還予原告及其他全體共有人。
訴訟費用由被告蔡義雄負擔七分之四，餘由被告邱阿圓、蔡月霞
、蔡淑惠、蔡繼祺、蔡明臻負擔。
本判決第一項於原告以新臺幣貳拾貳萬貳仟肆佰元為被告蔡義雄
供擔保後，得假執行。但被告蔡義雄如於假執行程序實施前以新
臺幣陸拾陸萬柒仟貳佰元為原告供擔保後，得免為假執行。
本判決第二項於原告以新臺幣壹拾陸萬陸仟捌佰元為被告邱阿圓
、蔡月霞、蔡淑惠、蔡繼祺、蔡明臻供擔保後，得假執行。但被
告邱阿圓、蔡月霞、蔡淑惠、蔡繼祺、蔡明臻如於假執行程序實
施前以新臺幣伍拾萬零肆佰元為原告供擔保後，得免為假執行。
    事實及理由
一、原告主張：
(一)、緣坐落新北市○○區○○段598 地號土地與同段597 地號土
    地相鄰，系爭598 地號土地原係原告、被告蔡義雄及蔡文雄
    、蔡俊雄、蔡佳芬所共有，每人應有部分各為1/5 。被告蔡
    義雄及蔡文雄、蔡俊雄（下稱蔡義雄等3 人）前未經全體共
    有人同意，占用597 地號土地，並於其上加蓋鐵皮屋，原告
    於民國95年間已對蔡義雄等3 人提起拆屋還地訴訟，業經鈞
    院95年度訴字第1040號、臺灣高等法院96年度上字第992 號
    判決確定，被告蔡義雄等3 人應將鐵皮屋予以拆除，並將土
    地返還全體共有人。惟因蔡義雄等3 人所搭蓋之上開鐵皮屋
    ，亦占用系爭598 地號土地，為期拆除上之便宜及安全性，
    有一併取得執行名義之必要。又被告蔡義雄於96年間向蔡文
    雄購買其所有系爭598 地號土地之應有部分及其上鐵皮屋；
    被告邱阿圓、蔡月霞、蔡淑惠、蔡繼祺、蔡明臻於98年間共
    同繼承蔡俊雄遺產，故系爭598 地號土地現由兩造及蔡佳芬
    所共有，原告及蔡佳芬之應有部分各為1/5 ，被告蔡義雄為
    2/5 ，被告邱阿圓、蔡月霞、蔡淑惠、蔡繼祺、蔡明臻各為
    1/25。爰依民法第767 條之規定提起本件訴訟等語。
(二)、聲明：
１、被告蔡義雄應將坐落新北市○○區○○段598 地號上如附圖
    所示Ａ部分面積3 平方公尺、Ｃ部分所示面積5 平方公尺之
    建物拆除，將該部分土地返還予原告及其他全體共有人。
２、被告邱阿圓、蔡月霞、蔡淑惠、蔡繼祺、蔡明臻應將坐落新
    北市○○區○○段598 地號上如附圖所示Ｂ部分面積6 平方
    公尺之建物拆除，將該部分土地返還予原告及其他全體共有
    人。
３、原告願供擔保，請准宣告假執行。
二、被告蔡義雄則以：伊不同意拆除鐵皮屋等語置辯。並聲明：
    原告之訴及其假執行聲請均駁回；如受不利之判決，願供擔
    保請准宣告免為假執行。
三、被告邱阿圓、蔡月霞、蔡淑惠、蔡繼祺、蔡明臻則以：願意
    依法院鑑界之結果拆除建物，費用則依共有人之比例分擔等
    語置辯。並聲明：原告之訴及其假執行聲請均駁回；如受不
    利之判決，願供擔保請准宣告免為假執行。
四、兩造不爭執之事實：
(一)、坐落新北市○○區○○段598 地號土地現為兩造與訴外人蔡
    佳芬所共有，原告之應有部分為1/5 、被告蔡義雄之應有部
    分為2/5 ，被告邱阿圓、蔡月霞、蔡淑惠、蔡繼祺、蔡明臻
    之應有部分則各為1/25。
(二)、被告蔡義雄所有鐵皮屋占用系爭598 地號土地如附圖所示Ａ
    部分面積3 平方公尺、Ｃ部分面積5 平方公尺，合計8 平方
    公尺；被告邱阿圓、蔡月霞、蔡淑惠、蔡繼祺、蔡明臻所有
    鐵皮屋占用系爭598 地號土地如附圖所示Ｂ部分面積6 平方
    公尺。
五、得心證之理由：
(一)、按所有人對於無權占有或侵奪其所有物者，得請求返還之。
    對於妨害其所有權者，得請求除去之。有妨害其所有權之虞
    者，得請求防止之，民法第767 條定有明文。而各共有人按
    其應有部分，對於共有物之全部，有使用收益之權，民法第
    818 條固有明文。惟共有人對共有物之特定部分使用收益，
    仍須徵得他共有人全體之同意，非謂共有人得對共有物之全
    部或任何一部有自由使用收益之權利；如共有人不顧他共有
    人之利益，而就共有物之全部或一部任意使用收益，即屬侵
    害他共有人之權利，他共有人得本於所有權請求除去其妨害
    或請求向全體共有人返還占用部分（最高法院62年度台上字
    第1803號判例、74年度第2 次民事庭會議決議意旨參照）。
(二)、經查，原告主張系爭598 地號土地現為兩造及蔡佳芬所共有
    ，又被告蔡義雄所有鐵皮屋占用如附圖所示Ａ、Ｃ部分面積
    合計8 平方公尺；被告邱阿圓、蔡月霞、蔡淑惠、蔡繼祺、
    蔡明臻所有鐵皮屋占用如附圖所示Ｂ部分面積6 平方公尺等
    情，業據其提出土地登記第二類謄本影本1 份為證，並有新
    北市三重地政事務所於100 年2 月17日複丈後所製作之土地
    複丈成果圖在卷可參，且均為被告所不爭執。則原告既為系
    爭598 地號土地之共有人之一，被告並未舉證證明渠等已徵
    得其他共有人全體之同意而占有系爭598 地號土地，揆諸上
    開說明，即為無權占有，是原告請求被告應分別拆除渠等所
    有地上建物並返還系爭土地予全體共有人，即屬有據，應予
    准許。
六、綜上所述，原告依據民法第767 條規定，請求被告蔡義雄應
    將坐落系爭598 地號土地上如附圖所示Ａ部分面積3 平方公
    尺、Ｃ部分面積5 平方公尺之建物拆除；及被告邱阿圓、蔡
    月霞、蔡淑惠、蔡繼祺、蔡明臻應將坐落系爭598 地號土地
    上如附圖所示Ｂ部分面積6 平方公尺之建物拆除，並均應將
    該部分土地返還予原告及其他全體共有人，為有理由，應予
    准許。又兩造陳明願供擔保請為宣告假執行或免為假執行，
    經核均與規定相符，爰分別酌定相當之擔保金額予以宣告。
七、因本案事證已臻明確，兩造其餘主張陳述及所提之證據，經
    本院審酌後，認為均與判決結果無影響，爰不一一論述，附
    此敘明。
八、據上論結，原告之訴為有理由，依民事訴訟法第78條、第85
    條第1 項、第390 條第2 項、第392 條第2 項，判決如主文
    。
中    華    民    國    100   年    5     月    10    日
                  民事第三庭    法  官  邱育佩
以上正本係照原本作成
如對本判決上訴，須於判決送達後20日內向本院提出上訴狀
中    華    民    國    100   年    5     月    10    日
                                書記官  彭麗紅